ACORDAO-COMPLETO-2384598

ACÓRDÃO 12525/2019 ATA 42/2019 - SEGUNDA CÂMARA

VISTOS, relatados e discutidos estes autos de Representação formulada pela empresa JX Locação Terraplenagem e Pavimentação Eireli em razão de possíveis irregularidades ocorridas na aplicação de recursos federais repassados ao município de São Miguel do Araguaia-GO, relacionadas a obras públicas dos Programas Turismo Social e Planejamento Urbano, a saber, construção de infraestrutura e pavimentação de vias urbanas naquela municipalidade,	            
ACORDAM os Ministros do Tribunal de Contas da União, reunidos em Sessão da Segunda Câmara, diante das razões expostas pelo Relator, em:
9.1. não conhecer a presente documentação como representação, uma vez que não atende aos requisitos de admissibilidade elencados nos arts. 235 e 237 do RI/TCU c/c o art. 103, § 1º, da Resolução-TCU 259/2014, que prevê como requisito para o processamento a existência de interesse público no trato da suposta ilegalidade apontada, inexistente no caso em análise;
9.2. enviar cópia desta deliberação à representante e à Caixa, interveniente dos convênios Siconv 820141 e 825077 para a adoção das medidas que entender cabíveis;
9.3. autorizar o arquivamento dos presentes autos, com fundamento no art. 237, parágrafo único c/c o art. 235, parágrafo único, do Regimento Interno do TCU, e do art. 105 da Resolução- TCU 259/2014.

Representação acerca de possíveis irregularidades em licitações com objeto de pavimentação urbana com recursos dos Programas Turismo Social e Planejamento Urbano, do Ministério do Turismo e do Ministério do Desenvolvimento Regional, com interveniência da Caixa Econômica Federal.

Segunda Câmara

Município de São Miguel do Araguaia/GO

3. Representante: JX Locação Terraplenagem e Pavimentação Eireli. (CNPJ 10.967.804/0001-18)

13.1. Ministros presentes: Ana Arraes (Presidente), Augusto Nardes, Aroldo Cedraz e Raimundo Carreiro (Relator).
13.2. Ministro-Substituto presente: André Luís de Carvalho.

RAIMUNDO CARREIRO

Adoto como Relatório, nos termos do art. 1º, § 3º, inciso I, da Lei 8.443/92 a instrução de peça eletrônica 3, lavrada no âmbito da Secretaria de Infraestrutura Urbana (SeinfraUrbana) , a qual foi  endossada pelo Assessor e pelo Secretário-Substituto da unidade técnica (peças 4 e 5) :
"INTRODUÇÃO
	Cuidam os autos de representação formulada perante este tribunal acerca de possíveis irregularidades ocorridas na aplicação de recursos federais repassados ao município de São Miguel do Araguaia-GO, relacionadas a obras públicas dos Programas Turismo Social e Planejamento Urbano, com recursos obtidos junto ao Ministério do Turismo e ao então Ministério das Cidades, cujas funções atualmente estão a cargo do Ministério do Desenvolvimento Regional, com interveniência da Caixa Econômica Federal (CEF) .
2.	De acordo com a representante, empresa JX Locação Terraplenagem e Pavimentação Eireli (CNPJ 10.967.804/0001-18) , contratada para execução das obras objetos da representação, houve irregularidades na execução dos contratos decorrentes das seguintes licitações para construção de infraestrutura e pavimentação de vias urbanas naquela municipalidade (peça 1) :
a) Tomada de preços 001/2017 - pavimentação urbana (blokret) e drenagem pluvial das ruas 11 e 13, no povoado de Luiz Alves (convênio SICONV 825077) ;
b) Tomada de preços 002/2017 - pavimentação, terraplanagem, drenagem, passeios públicos e sinalização de trânsito no setor Morada do Sol (convênio SICONV 820141) .
EXAME DE ADMISSIBILIDADE 
3.	Nos termos do artigo 237, VII, do Regimento do TCU c/c o art. 113, § 1º, da Lei 8.666/1993, a representante, na condição de contratada, está legitimada a representar a esta Corte de Contas.
4.	Segundo a documentação que foi recepcionada neste tribunal, a representante celebrou contratos com o município de São Miguel do Araguaia-GO para execução de obras públicas de infraestrutura relacionadas aos Programas Turismo Social e Planejamento Urbano, acrescentando que a prefeitura adimpliu com os pagamentos dos serviços executados nas primeiras medições, no montante de R$ 46.383,12 e R$ 23.262,49 (Notas Fiscais n.º 205 e 206) , e que, posteriormente, o município teria paralisado as obras em razão do período chuvoso. 
5.	 Prossegue a narrativa afirmando que em 29/8/2018 as obras foram retomadas, com a execução dos serviços constantes das planilhas de medição e do diário de obras tendo apresentado a documentação ao fiscal da representada para, posteriormente, ser encaminhada à Caixa Econômica Federal para fins de pagamento. Aduz, ainda, que a prefeitura teria rescindido unilateralmente os contratos das obras públicas, sem notificar a JX Locação Terraplenagem e Pavimentação Eireli, ora representante, e bem assim que não teria pago parte dos serviços das obras já executadas.
6.	Por fim, pede a este tribunal que sejam tomadas providências ante a alegada ausência de notificação de rescisão contratual e bem assim pleiteia os pagamentos das medições de serviços que entende devidos e que não teriam sido adimplidos no âmbito dos contratos celebrados com o município de São Miguel do Araguaia-GO, com interveniência da Caixa Econômica Federal (CEF) , relacionados a obras públicas dos Programas Turismo Social e Planejamento Urbano. 
7.	Em que pese a legitimidade que possui a signatária para representar ao tribunal, consoante disposto no art. 237, VII, do Regimento Interno/TCU c/c o art. 113, § 1º, da Lei 8.666/1993, e bem assim que a presente representação está redigida em linguagem clara e objetiva e referir-se a administrador sujeito à jurisdição do TCU, é possível constatar que se encontra ausente o requisito da existência de interesse público no trato da suposta ilegalidade apontada, visto que pretende unicamente ver tutelado interesse particular, o que, nos termos do disposto no art. 103, § 1º, da Resolução-TCU 259/2014, afasta a competência desta Corte de Contas.
8.	Em reforço ao entendimento expendido, por oportuno cabe citar que, segundo a jurisprudência firmada por este tribunal, não se insere dentre suas competências solucionar controvérsias instaladas no âmbito de contratos administrativos firmados entre seus jurisdicionados e terceiros ou ainda prolatar provimentos em substituição às tutelas jurisdicionais reclamadas por particulares para salvaguarda de seus direitos e interesses subjetivos, salvo se, de forma reflexa, afetarem o patrimônio público ou causarem prejuízo ao erário (Acórdão 332/2016-TCU-Plenário- Relator: Ministro Bruno Dantas) .
9.	Assentou-se também que o tribunal não se presta a funcionar como instância recursal na defesa de interesses particulares junto à administração pública (Acórdão 3153/2006-TCU-Segunda Câmara - Relator: Ministro Benjamim Zymler) . 
10.	São igualmente elucidativas as considerações apresentadas no voto que fundamentou a Decisão 657/2000-TCU-Plenário, acerca da não caracterização da tutela do interesse público, da relatoria do Ministro Marcos Vinicios Vilaça:
	São numerosas as deliberações do TCU no sentido do não-conhecimento de matérias como a presente, ante a falta de competência do Tribunal para apreciar pleitos que, embora envolvendo suposta impropriedade na aplicação de lei por órgão da Administração Pública Federal, destinam-se, em última análise, a tutelar interesses de particulares. A pretensão dos denunciantes, que pode até ser justa no seu conteúdo, não encontra no TCU o foro adequado para a sua discussão, já que as petições administrativas e judiciais prestam-se, com maior propriedade, a solucionar o tipo de controvérsia trazido à baila neste processo.
11.	Verifica-se, portanto, inequivocamente, na questão específica tratada nos presentes autos, que este tribunal está sendo acionado para tutelar interesses particulares subjetivos eventualmente atingidos, como pretende a representante na sua peça inaugural ao pleitear a reparação de possíveis danos causados à empresa JX Locação Terraplenagem e Pavimentação Eireli. 
CONCLUSÃO
12.	A documentação acostada aos autos pela representante não preenche os requisitos de admissibilidade constantes dos arts. 235 e 237 do RI/TCU c/c o art. 103, § 1º, da Resolução-TCU 259/2014, visto que se encontra ausente o requisito da existência de interesse público no trato da suposta ilegalidade apontada.
PROPOSTA DE ENCAMINHAMENTO
13.	Diante do exposto, propõe-se, à consideração superior:
13.1 não conhecer a presente documentação como representação, uma vez que não atende aos requisitos de admissibilidade elencados nos arts. 235 e 237 do RI/TCU c/c o art. 103, § 1º, da Resolução-TCU 259/2014, que prevê como requisito para o processamento a existência de interesse público no trato da suposta ilegalidade apontada, inexistente no caso em análise;
13.2.	enviar cópia da deliberação que vier a ser proferida à representante;
13.3.	autorizar o arquivamento dos presentes autos, com fundamento no art. 237, parágrafo único c/c o art. 235, parágrafo único, do Regimento Interno do TCU, e do art. 105 da Resolução- TCU 259/2014."
             É o Relatório.

não há

Não atuou

REPRESENTAÇÃO. NÃO CONHECIMENTO. ARQUIVAMENTO.

REPRESENTAÇÃO (REPR)

Trata-se de representação formulada pela empresa JX Locação Terraplenagem e Pavimentação Eireli em razão de possíveis irregularidades ocorridas na aplicação de recursos federais repassados ao Município de São Miguel do Araguaia-GO referentes a obras públicas dos Programas Turismo Social e Planejamento Urbano, a saber, construção de infraestrutura e pavimentação de vias urbanas naquela municipalidade
2.	      Os recursos federais foram repassados pelo Ministério do Turismo e ao então Ministério das Cidades, pasta absorvida pelo atual Ministério do Desenvolvimento Regional, com interveniência da Caixa Econômica Federal (CEF) .
3.	A representante assevera, em apertada síntese, que, como contratada, recebeu o pagamento somente de parte dos serviços executados e, ainda, que teve o seu contrato rescindido unilateralmente pelo contratante sem que tenha recebido qualquer notificação acerca dessa rescisão.
4.	Nesse entendimento, a representante pede a este Tribunal que adote providências em relação: a) à alegada ausência de notificação de rescisão contratual; b) aos pagamentos correspondentes às medições dos serviços executados e ainda não adimplidos referentes aos contratos assinados com o Município de São Miguel do Araguaia-GO para execução de obras públicas integrantes dos Programas Turismo Social e Planejamento Urbano.
5.	Após o exame dos autos, adoto como minhas razões de decidir as análises e conclusões da SeinfraUrbana para não conhecer desta representação, com fundamento no art. 103, § 1º, da Resolução-TCU 259/2014, em razão de não ter sido identificado interesse público na supostas irregularidades apontadas pela representante.
6.	Nesse diapasão, assenta-se a jurisprudência deste Tribunal que afasta a sua competência para tutelar interesses de particulares, como estampado na instrução transcrita no relatório precedente que se arrima nas seguintes deliberações (Decisão 657/2000-TCU-Plenário, relator Ministro Marcos Vinicios Vilaça; Acórdão 3153/2006-TCU-Segunda Câmara - relator Ministro Benjamim Zymler; Acórdão 332/2016-TCU-Plenário- Relator: Ministro Bruno Dantas) .
7.	Por fim, considero que os fatos ora narrados devem ser levados ao conhecimento da Caixa, para que adote as medidas que entender cabíveis.
         Em face do exposto, Voto por que seja adotado o Acórdão que ora submeto ao escrutínio do Colegiado.
TCU, Sala das Sessões Ministro Luciano Brandão Alves de Souza, em 19 de novembro de 2019.
RAIMUNDO CARREIRO 
Relator